臺灣高等法院刑事判決
111年度上訴字第1592號
上  訴  人  臺灣桃園地方檢察署檢察官
上  訴  人  
即  被  告  李建業



選任辯護人  楊哲瑋律師(法扶律師)          
被      告  薛丞倧



選任辯護人  黃雅惠律師(法扶律師)
上列上訴人因被告違反臺灣地區與大陸地區人民關係條例案件，
不服臺灣桃園地方法院110年度訴字第298號，中華民國110年12
月8日第一審判決（起訴案號：臺灣桃園地方檢察署108年度偵緝
字第1878號、109年度偵字第17623號），提起上訴，本院判決如
下：
    主  文
上訴駁回。
    事實及理由
一、本案經本院審理結果，認原審以被告甲○○部分，係意圖營利
    而違反臺灣地區與大陸地區人民關係條例第15條第1款規定
    ，而犯同條例第79條第2項意圖營利使大陸地區人民非法進
    入臺灣地區罪，就原判決犯罪事實㈠、㈡部分分別與丙○○、
    林瀛洲有犯意聯絡及行為分擔，均為共同正犯，且屬連續犯
    ，依修正前刑法第56條規定，論以連續圖利使大陸地區人民
    非法進入臺灣地區罪，並加重其刑後，審酌被告甲○○為圖利
    益，而招募丙○○、林瀛洲擔任假老公，以假結婚方式使大陸
    地區女子進入臺灣地區，影響國家境管機關對於大陸地區人
    民申請來臺之核准與管理，對於國家安全及社會秩序造成危
    害非輕，應予非難；兼衡被告甲○○否認犯行，且辯詞迭異，
    犯後態度不佳，就此無從為有利被告甲○○之量刑認定（惟亦
    不作為不利被告甲○○之量刑因素），並考量被告甲○○自述之
    教育程度與家庭經濟狀況、犯罪動機、目的、手段、素行，
    被告甲○○及其辯護人、檢察官之量刑意見等一切情狀，判處
    有期徒刑3年8月，復依中華民國九十六年罪犯減刑條例第2
    條第1項第3款規定減刑為有期徒刑1年10月；被告乙○○部分
    ，係犯臺灣地區與大陸地區人民關係條例第79條第1項使大
    陸地區人民非法進入臺灣地區罪，追訴權時效業於民國103
    年12月15日完成，檢察官於110年1月14日提起公訴，於同年
    3月11日（原判決誤載為同年月11日）繫屬於原審時，追訴
    權時效已完成，而為免訴之諭知，核其認事用法及量刑均無
    不當，應予維持，並引用第一審判決書記載之事實、證據及
    理由（如附件）。
二、檢察官上訴意旨：檢察官係針對被告乙○○免訴部分上訴，依
    照被告乙○○供述及林瀛州之證述，被告乙○○確有介紹林瀛州
    給被告甲○○認識，並藉此獲利，主觀上就有營利意圖，被告
    乙○○所犯應是意圖營利而違反臺灣地區與大陸地區人民關係
    條例第15條第1項規定，而犯同條例第79條第2項之意圖營利
    使大陸地區人民非法進入臺灣地區罪，該條追訴權時效至11
    3年12月15日才完成，原審諭知免訴恐有誤會等語。
三、被告甲○○上訴意旨略以：被告甲○○坦承有介紹假老公給「「
    吳哥」」認識，至「「吳哥」」公司擔任司機，但沒有意圖
    營利，應該是犯臺灣地區與大陸地區人民關係條例第79條第
    1項使大陸地區人民非法進入臺灣地區罪，並主張罹於時效
    ，應諭知免訴等語。
四、經查：
  ㈠原判決已就下列事實論述明確，並就被告甲○○所執辯詞詳予
    駁斥：
    被告甲○○基於使大陸地區人民非法進入臺灣地區以營利之
    犯意，連續為以下犯行：
  ⒈被告甲○○、丙○○（違反臺灣地區與大陸地區人民關係條例案
    件部分，業經臺灣桃園地方法院以105年度訴字第628號判決
    確定；涉嫌使公務員登載不實罪嫌部分，則經檢察官為不起
    訴處分）均明知不得使大陸地區人民非法進入臺灣地區，被
    告甲○○竟向丙○○稱如配合其擔任假老公，辦理與大陸女子假
    結婚並申請該女子來臺，每月可領得新臺幣（下同）2、3萬
    元報酬之代價等語，經丙○○同意配合，被告甲○○、丙○○即共
    同基於使大陸地區人民非法進入臺灣地區以營利之犯意聯絡
    ，由被告甲○○安排丙○○於92年9月14日搭機至大陸地區，並
    於92年9月18日與大陸地區女子王紅辦理結婚手續而取得大
    陸地區之結婚公證書，再由丙○○於92年10月22日持上開結婚
    公證書至戶政機關填具結婚登記申請書，辦理臺灣地區之結
    婚登記，使不知情之戶政事務所承辦人員為形式審查後，將
    上開結婚之不實事項登載於其職務上所掌之戶籍資料內（被
    告甲○○此部分涉犯共同使公務員登載不實罪嫌，經起訴書記
    載已逾追訴權時效，而不另為不起訴之處分），丙○○復於92
    年10月23日填具大陸地區人民進入臺灣地區旅行證申請書，
    以團聚名義向移民署申請王紅來臺，經移民署承辦人員實質
    審查後准許，王紅遂於93年1月21日入境臺灣。
  ⒉被告甲○○與林瀛洲（已歿，涉嫌違反臺灣地區與大陸地區人
    民關係條例、使公務人員登載不實部分，均經不起訴處分）
    均明知不得使大陸地區人民非法進入臺灣地區，被告甲○○、
    林瀛洲經被告乙○○介紹認識後（被告乙○○經提起公訴部分，
    詳原判決免訴部分），被告甲○○竟向林瀛洲稱如配合其擔任
    假老公，辦理與大陸女子假結婚並申請該女子來臺，每月可
    領得5000元之報酬等語，經林瀛洲同意配合，被告甲○○、林
    瀛洲即共同基於使大陸地區人民非法進入臺灣地區以營利之
    犯意聯絡，由被告甲○○安排林瀛洲於93年7月4日搭機至大陸
    地區，並於93年7月6日與大陸地區女子常琦辦理結婚手續，
    而取得大陸地區之結婚公證書，再由林瀛洲於93年8月23日
    填具大陸地區人民進入臺灣地區旅行證申請書，以團聚名義
    向移民署申請常琦來臺，經移民署承辦人員實質審查後准許
    ，常琦遂於93年12月16日入境臺灣。
  ㈡就被告甲○○上訴部分：
　⒈依被告甲○○如下之供詞：
  ⑴於108年10月9日偵查時供承：我先前自稱「李子華」、綽號
    「華哥」，我對丙○○這個名字有印象，丙○○有與大陸女子結
    婚，但大陸女子是哪一個我沒有印象，丙○○說我跟他說如果
    大陸女子進入臺灣，每個月給他2萬元到3萬元，他從93年1
    月到8月每個月拿到報酬3萬元，共從我這邊拿到24萬元，我
    沒有意見，大陸女子如果來臺灣會在我自己的公司上班做營
    利性交的行為，我的應召站叫做美麗華，就是法院判的那件
    ，我經手的部分都是有辦成功來臺灣的大陸女子，大陸女子
    介紹朋友，我就幫忙找臺灣的假老公去大陸，介紹假老公的
    人純粹是介紹，不會給他好處，我會跟假老公面對面講流程
    要怎麼跑，要他們自己去找大陸女子，我承認就丙○○部分意
    圖營利使大陸女子進入臺灣及使公務員登載不實的犯罪（見
    臺灣桃園地方檢察署108年度偵緝字第1878號卷〈下稱偵緝字
    第1878號卷〉第78頁至第81頁）。
  ⑵於109年10月15日偵查時供述：我跟被告乙○○認識的時候，我
    還在中油開油罐車，我當時有認識一些朋友，他們有在做使
    大陸女子來臺灣的事情，這時候我還沒有在做應召站老板，
    被告乙○○介紹人給我，我再介紹他們給一個叫「吳哥」的人
    ，由他們去洽談事宜，丙○○的部分我是先介紹給「吳哥」，
    丙○○還沒去大陸之前，是在「吳哥」那邊做司機，我後來對
    這個比較熟之後才開始自己做，我做的是臺灣女子到酒店工
    作及部分大陸女子來臺灣的事情，一個女子如果在臺灣有從
    事性交易，「吳哥」公司會抽一成，再退一成的一半給我，
    一個月結算一次，我之前說就丙○○部分有經手擔任假老公的
    事屬實，我承認丙○○部分意圖營利使大陸女子進入臺灣及使
    公務員登載不實的行為（見偵緝字第1878號卷第376頁至第3
    77頁）。
  ⑶於原審準備程序時供稱：我承認起訴書所載之客觀犯罪事實
    ，主觀上沒有營利的意圖，我那時候在中油擔任油罐車司機
    ，我朋友聊天提到到大陸假結婚的事情，說需要有司機到他
    們公司上班，同事就介紹被告乙○○給我認識，我當時純粹是
    介紹人去我朋友公司當司機，就是馬伕，我承認我有介紹丙○○、林瀛洲給「吳哥」當司機，「吳哥」是應召站的人，也
    承認介紹丙○○、林瀛洲到大陸假結婚，並以此為手段使大陸
    地區人士王紅、常琦非法進入臺灣，但沒有營利的意思（見
    臺灣桃園地方法院110年度訴字第298號卷〈下稱訴字卷〉二第
    171頁至第173頁）。
  ⑷於原審審理時供述：一開始我都是介紹他們去「吳哥」的公
    司當司機，我沒有營利，也沒有帶他們辦理假結婚，他們跟
    「吳哥」談假結婚的事情跟我沒有關係，我是後來才知道假
    結婚的事情，我介紹丙○○、林瀛洲給「吳哥」沒有得到任何
    好處等語（見訴字卷三第104頁、第106頁至第107頁）。
  ⑸於本院準備程序時供稱：我有介紹假老公，但沒有從中獲利
    ，我於偵查中說介紹進來可能會在我公司從事營利性交是指
    本案發生之後，不是指本件兩個假老公的部分，丙○○也是在
    「吳哥」那裡拿到報酬，我本身沒有收取任何報酬等語（見
    本院卷第119頁）。
  ⑹於本院審理時供稱：我當時在中油擔任司機，單純幫朋友介
    紹丙○○、林瀛洲到「吳哥」的公司當馬伕，我自己沒有拿錢
    等語（見本院卷第156頁）。
　⑺可見被告甲○○就其是否直接介紹安排丙○○、林瀛洲擔任假老
    公與大陸地區女子結婚，抑或是介紹丙○○、林瀛洲先至「吳
    哥」公司擔任馬伕，再由「吳哥」安排與大陸地區女子結婚
    ；其是否因大陸地區女子來臺至其開設之應召站從事營利性
    交行為獲利，抑或是因大陸地區女子來臺至「吳哥」開設之
    應召站從事營利性交行為，其可從中分得抽成，或是完全沒
    有獲得任何好處；其就丙○○部分是否承認意圖營利使大陸地
    區女子進入臺灣及使公務員登載不實犯行等節之供述前後不
    一，已難逕認被告甲○○嗣後辯稱其僅有介紹丙○○、林瀛洲至
    「吳哥」公司擔任馬伕，未從中營利之供詞可採。
　⒉依證人丙○○如下之證詞：
　⑴於104年6月17日警詢時證稱：我是受綽號「華哥」指示，前
    往大陸與王紅辦理假結婚，當時我透過朋友介紹認識「華哥
    」，因為我工作不穩定，家中需要用錢，所以「華哥」問我
    要不要到大陸辦理假結婚，如果成功的話，一個月可以支付
    我若干數額（詳細金額我忘記了），我因迫於無奈，只好冒
    險答應「華哥」的需求，「華哥」要我前往大陸先認識王紅
    ，隔天我就返台，沒多久「華哥」又要我前往大陸與王紅辦
    理假結婚登記，我到大陸，王紅在機場接機，他帶我辦理相
    關結婚公證的手續，所有機票、食宿、辦理結婚手續等費用
    均係「華哥」支付，登記完成後即返臺，「華哥」指示我要
    辦理哪些手續申請大陸配偶王紅來臺，由我親自去辦理，王
    紅來臺後，我到桃園機場接機，「華哥」指示我將王紅載到
    臺北市松江路一帶，我將王紅交給「華哥」我便離開了，每
    個月若干金額的人頭老公費用，「華哥」都跟我約在臺北市
    某交叉路口，在路邊直接給我現金，我實際僅收取1到2次的
    人頭老公費用等語（見臺灣桃園地方檢察署104年度偵字第1
    7675號卷〈下稱偵字第17675號卷〉一第13頁反面至第14頁）
    。　 　
　⑵於104年11月3日偵查時證稱：「華哥」就是被告甲○○沒錯，
    「華哥」指示我前往大陸與王紅辦理假結婚，當時我經濟不
    好，「華哥」說若假結婚讓王紅來臺，1個月有2、3萬元，
    「華哥」若要給我人頭老公費會親自給我，我收了2、3次，
    常跟我約在臺北市松江路附近以現金給我，我去大陸機票食
    宿都是「華哥」出的錢，「華哥」算我老板，因為我都跟他
    拿錢，「華哥」有提供資料讓我與王紅背，有教我們應對面
    試官，包括認識過程、交往過程、辦婚禮情形，王紅於93年
    1月21日入境臺灣是我接機，我送他到臺北市松江路附近給
    「華哥」我就離開等語（見偵字第17675號卷二第328頁至第
    329頁）。
　⑶於105年10月20日另案準備程序時證述：當時我在開計程車，
    同行不知道姓名的計程車司機跟我閒聊，講到可以去大陸假
    結婚，辦人頭給大陸人進來臺灣，就有錢可以賺，後來找一
    個「華哥」，「華哥」給我資料，叫我什麼時間去大陸，或
    是要做什麼相關的動作，我就依照「華哥」的指示去辦理，
    我去娶大陸女子王紅，王紅後來有入境，我記得王紅只有進
    入臺灣一次，依照王紅的入出國日期紀錄，係於93年1月21
    日入境，93年9月13日出境，「華哥」跟我說如果大陸女子
    可以進入臺灣，每個月會給我2萬元至3萬元，王紅在93年1
    月21日入境之後，我從1月到8月都有拿到報酬，每個月都有
    拿到3萬元，9月份就沒有拿到了，我總共從「華哥」那邊拿
    到24萬元等語（見偵緝字第1878號卷第116頁至第117頁）。
    　　
  ⑷於110年10月12日原審審理時證稱：我不認識被告甲○○，偵字
    第17675號卷一第136頁被告甲○○的口卡照片我好像有看過，
    又好像沒有看過，我之前有跟大陸地區一個叫王紅的女子結
    婚，那時候我跑計程車，朋友介紹我假結婚，擔任王紅的人
    頭老公增加收入，現在已經隔這麼久了，介紹的那個我也都
    失去聯絡，忘記是誰請我當王紅的人頭老公，104年我去檢
    察官那邊做的筆錄是正確的，是一個叫「華哥」的人指示我
    ，我不知道「華哥」的本名是什麼，之前檢察官提示口卡，
    我回答檢察官說是被告甲○○，是基於當時的記憶所為真實陳
    述，現在真的有點像，有點認識又有點不認識，可能是因為
    時間太久遠忘記了，我之前在筆錄上說「華哥」算是我的老
    板，我不認識一個叫「吳哥」的人，老公費好像是「華哥」
    給我的，我收了3萬元，次數忘記了，應該是我在另案說從1
    月至8月每個月拿3萬元，總共從「華哥」那邊拿了24萬元才
    正確，都只有一個人給我老公費，別人介紹我認識「華哥」
    ，讓大陸女子透過結婚來臺灣，中間我到大陸地區，一直到
    大陸地區女子王紅來臺灣的過程中，我所接觸的人都只有「
    華哥」，相關程序的機票、食宿費用都是「華哥」出的，之
    前檢察官提示給我上開照片，我就指認當時照片的被告甲○○
    就是「華哥」，今天在庭的被告甲○○不是當時跟我接觸的「
    華哥」，我現在沒辦法辨識，因為我現在看好像不是等語（
    見訴字卷三第10頁至第21頁）。
　⑸可見丙○○於遭查獲之104年、105年間，已於警詢、偵查及另
    案準備程序時均一致指稱其係透過他人介紹認識「華哥」即
    被告甲○○，係被告甲○○指示其辦理與大陸地區女子王紅假結
    婚事宜，並由被告甲○○支付每個月假老公之費用，被告甲○○
    復自承其綽號為「華哥」，業如前述，可見被告甲○○應確實
    係主導丙○○與大陸地區女子王紅辦理假結婚事宜之人。至丙○○雖於原審審理時證述在庭的被告甲○○並非當時與其接觸之
    「華哥」，然丙○○亦證稱係因時間太久，已經無法辨識，其
    於偵查時經檢察官提示被告甲○○口卡後，指認「華哥」就是
    被告甲○○乙節屬實，則參酌丙○○係於110年原審審理時到庭
    作證，距其警詢、偵查、另案準備程序陳述之時間已逾5年
    ，而人的身材、長相或因時間經過有所變化，倘非時常密切
    接觸，是有極大可能無法準確辨識，丙○○事實上又係於92年
    、93年間與被告甲○○有密切接觸辦理假結婚事宜，其固尚能
    於104年、105年間指認被告甲○○，但於110年間無法確認斯
    時在庭之被告甲○○就是數年前與其接觸、指示與大陸地區女
    子假結婚之人，與常情並無相違，自未能僅因丙○○一度證述
    無法確認「華哥」就是在庭被告甲○○一節，逕為有利於被告
    甲○○之認定。是丙○○既就其係依「華哥」指示辦理假結婚乙
    節之陳述仍始終如一，且證稱其並不認識「吳哥」，從頭到
    尾都只有與「華哥」接觸，益徵被告甲○○就是指示丙○○與大
    陸地區女子王紅辦理假結婚之人。而大陸地區女子王紅自93
    年1月21日入境來臺後，由丙○○接送至被告甲○○指定之處所
    ，被告甲○○每個月都會親自給付丙○○假老公報酬現金3萬元
    ，至王紅於93年9月13日出境時止，共給付丙○○1月至8月之
    假老公報酬共24萬元，9月以後便未再給付丙○○假老公報酬
    ，亦據丙○○證述如前，佐以被告甲○○曾自承大陸地區女子來
    臺會至其經營之應召站從事營利性交行為一情，倘被告甲○○
    並未因指示丙○○與大陸地區女子王紅辦理假結婚而獲利，何
    以其會在大陸地區女子王紅在臺期間每月給付丙○○報酬3萬
    元？應可推認被告甲○○係為招募大陸地區女子來臺從事營利
    性交行為，方會要求丙○○擔任假老公與大陸地區女子結婚，
    其自係基於營利之意圖使大陸地區人民非法進入臺灣甚明。
    被告甲○○空言辯稱其僅係介紹丙○○至「吳哥」公司擔任司機
    ，並未意圖營利云云，就「吳哥」之真實姓名年籍資料、「
    吳哥」公司為何等節均未提出具體事證以佐其說，顯屬無據
    ，而不足取。
　⒊依證人林瀛洲如下之證詞：
　⑴於108年8月16日偵查時證稱：我曾經與大陸地區女子常琦結
    婚，當時我朋友拜託我去登記當常琦的老公，讓常琦可以來
    臺灣賺錢，我不認識「華哥」，我忘記是誰找我去當常琦的
    老公，我朋友說旅費我不用擔心，機票跟住宿我都沒有出到
    錢，那時候我在開計程車，該男子也是開計程車的同事，我
    印象中常琦來一個月就因為賣淫的事情被遣送回去，常琦來
    臺灣之後沒有人因為常琦登記是我配偶的事情給我錢，我幫
    朋友忙的好處就是可以去大陸玩，我去廣東玩一個禮拜，去
    哈爾濱玩了五天，我不認識被告乙○○，這個名字沒有印象，
    臺灣桃園地方檢察署104年度他字第2532號卷第13頁指認照
    片我只認識編號2，編號2的人是我一起開計程車的朋友，我
    忘記是不是這個人要我幫常琦的忙，如果編號2的人是基隆
    人，80％就是他介紹我去幫忙的等語（見臺灣桃園地方檢察
    署107年度偵緝字第1756號卷第139頁至第142頁）。
　⑵於109年1月31日偵查時證述：我上次跟檢察官說80％機率的人
    ，我今天看到被告乙○○就確定是他，是他叫我去跟常琦結婚
    的，他以前跟我一樣是開計程車的，被告乙○○上面還有一個
    人，被告乙○○是中間人介紹我跟他上面的人認識，是他上面
    的人跟我聯繫關於常琦結婚的事情，我對於被告甲○○很有印
    象，但我現在沒辦法確定他是什麼人，有可能是我說被告乙○○上面的那個人，我現在想起來，被告乙○○介紹我之後，我
    就去臺北跟被告甲○○碰面，他叫一個不知道誰的跟我一起去
    辦結婚的事情，我們有五個人一起去跟大陸地區女子結婚，
    一次去廣東，一次去哈爾濱，被告甲○○說去大陸都不用花錢
    ，如果辦成之後大陸地區女子住我家裡，會給我爸爸每個月
    5000元至1萬元，後來常琦來臺灣後說要在外面工作，沒有
    住家裡，也沒有給錢，賣淫一個多月就被抓了，我知道常琦
    有給爸爸一次5000元，其他有沒有再給我不清楚等語（見偵
    緝字第1878號卷第100頁至第102頁）。
　⑶可見林瀛洲雖曾證稱不認識「華哥」即被告甲○○，也不認識
    被告乙○○，但於嗣後偵查時與被告乙○○同庭，其即辨識出被
    告乙○○係介紹其與被告甲○○認識當假老公之人，並明確指出
    被告甲○○是被告乙○○上面的人，係被告甲○○要求其至大陸地
    區與女子常琦假結婚，讓常琦入境來臺，其可因此每個月獲
    取報酬，從頭至尾未曾提及「吳哥」或擔任司機之情。　　
    　　
　⒋依被告乙○○如下之供詞：
　⑴於104年8月4日警詢時供稱：我於93年間認識「李子華」，綽
    號「華哥」，他要求我介紹臺籍人頭老公赴陸假結婚，將大
    陸地區女子非法入境臺灣，我當時不知道大陸女子非法入境
    從事何種工作，後來陸陸續續聽「李子華」告知才知道是賣
    淫的，林瀛洲是由我單純介紹給「李子華」認識當假老公的
    等語（見偵字第17675號卷一第128頁反面）。
　⑵於104年8月4日偵查時供稱：「李子華」綽號「華哥」，就是
    被告李建華，林瀛洲是我單純介紹給「李子華」認識，由他
    們自己去談，我沒介入假結婚的過程等語（見偵字第17675
    號卷一第138頁）。　　
  ⑶於109年1月31日偵查時供述：我認識林瀛洲，之前在基隆一
    起開計程車，我有跟他說去當人家假老公可以賺錢，我只有
    講大概2、3萬元，確切金額我也不清楚，我把林瀛洲介紹給
    「華哥」，由「華哥」他們去聯絡，介紹時我在場，後面他
    們怎麼談我不清楚，「華哥」就是被告甲○○，他的名片是印
    「李子華」，我幫忙介紹的話被告甲○○會請我吃飯跟貼計程
    車錢，比一般計程車錢好一點等語（見偵緝字第1878號卷第
    102頁至第104頁）。
　⑷於原審準備程序時供稱：當時林瀛洲說他缺錢，我跟他說幫
    他介紹被告甲○○，他們自己去談，因為之前透過朋友介紹認
    識被告甲○○，說如果有人頭要結婚就介紹給他，中間他有請
    我吃飯然後多付一點計程車費給我等語（見訴字卷二第174
    頁）。
　⑸於原審審理時供述：我純粹是介紹朋友林瀛洲給被告甲○○認
    識，他們私下去聊，我沒有跟林瀛洲或被告甲○○要求什麼報
    酬，林瀛洲去結婚、去大陸我都不知道，之前說被告甲○○有
    請我吃飯，多付一點計程車錢，是因為當時快到吃飯時間，
    被告甲○○說「讓你多跑一趟，這個算大概整數500元」左右
    ，就路邊類似快炒，不喝酒，幾百元就吃那一頓飯，等於是
    被告甲○○多付的計程車錢，跟介紹林瀛洲給他認識沒有關係
    等語（見訴字卷三第105頁至第106頁）。
　⑹於本院準備程序時供稱：我確實有介紹假老公林瀛洲給被告
    甲○○，被告甲○○在吃飯時會請我吃熱炒，他們兩個人去談，
    我不知道他們談的內容或結果，我沒有拿到其他任何報酬等
    語（見本院卷第119頁）。
  ⑺於本院審理時供述：我單純介紹林瀛洲給被告甲○○認識，我
    跟林瀛洲是開計程車認識的，並沒有營利等語（見本院卷第
    156頁至第157頁）。
　⑻併參林瀛洲前開證詞，益徵被告乙○○確實有介紹林瀛洲予被
    告甲○○，由被告甲○○與林瀛洲自行商討與大陸地區女子常琦
    假結婚事宜，林瀛洲也知悉當假老公可每月獲取報酬。是林
    瀛洲既依被告甲○○指示與大陸地區女子常琦假結婚，並於常
    琦入境來臺1個多月之期間內，曾拿過1次5000元之報酬，縱
    林瀛洲證稱係常琦交付5000元報酬給其父親，未明確證述該
    5000元報酬係由被告甲○○交付，但佐以被告甲○○上開自承大
    陸地區女子來臺會至其經營之應召站從事營利性交行為一情
    ，亦可認定被告甲○○係為招募大陸地區女子來臺從事營利性
    交行為，方會要求林瀛洲擔任假老公與大陸地區女子結婚，
    使大陸女子來臺從事營利性交行為，林瀛洲則可從中獲取報
    酬，被告甲○○自係基於營利之意圖使大陸地區人民非法進入
    臺灣。被告甲○○空言辯稱其僅係介紹林瀛洲至「吳哥」公司
    擔任司機，並未意圖營利云云，同屬無據，而不足採。
  ㈢就檢察官上訴部分：
　⒈被告甲○○曾供稱介紹假老公的人純粹是介紹，不會給他好處
    等語，且依林瀛洲前開證詞，僅可知悉被告乙○○知道被告甲○○在尋找擔任假老公之人，並未能證明被告乙○○介紹林瀛洲
    給被告甲○○，係基於營利意圖而為，也未可認定被告乙○○有
    參與被告甲○○與林瀛洲商討假結婚或從中獲取相當報酬之事
    ，已難認定被告乙○○介紹林瀛洲給被告甲○○時，係基於使大
    陸地區人民非法進入臺灣以營利之意圖。
　⒉再者，依被告乙○○於104年8月4日警詢、偵查所述，除林瀛洲
    外，其尚介紹數名人頭老公與被告李建華、來臺依親大陸地
    區女子「小燕」合作，包括李茂光、林大維、謝文良、何銘
    發、陳柏智、呂良貴、郭進發，「小燕」會以每個人頭老公
    給其1萬元餘元，包含機票、零用金及住宿費用，由其負責
    人頭老公第一次赴陸事宜，帶人頭老公坐飛機經由澳門、香
    港轉機到珠海，在當地待4、5天，其介紹人頭老公結婚成功
    可獲取每位5000元的報酬，人頭老公的報酬有幾個是經過其
    轉手交付給他們（見偵字第17675號卷一第128頁反面至第13
    0頁、第139頁至第140頁），可見被告乙○○就其介紹前開假
    老公予被告甲○○、「小燕」之人後有獲取報酬乙節坦承不諱
    ，其並因此經臺灣桃園地方法院以105年度訴字第628號、10
    9年度訴字第238號判決認定涉犯圖利使大陸地區人民非法進
    入臺灣地區罪、使公務員登載不實罪而判處罪刑確定，有該
    判決及其本院被告乙○○前案紀錄表可參，是倘被告乙○○就介
    紹林瀛洲予被告甲○○當假老公亦有從中營利，其應無刻意隱
    瞞之理，但被告乙○○自始就林瀛洲部分均供稱係單純介紹，
    卷內復無其他事證可證明被告乙○○就此部分亦有獲取其上開
    所述之5000元報酬，即難遽認被告乙○○介紹林瀛洲予被告甲○○當假老公一情，同係基於意圖營利之犯意而為。
　⒊至被告乙○○固供稱其介紹林瀛洲給被告甲○○時，被告甲○○有
    順便請其吃飯及補貼計程車錢；惟被告乙○○斯時為計程車司
    機，被告甲○○於被告乙○○駕駛計程車搭載林瀛洲前往後，順
    道請被告乙○○吃飯及給予較多之計程車費用，尚與一般具有
    情誼間之友人拜託幫忙後，為表達謝意而以請吃飯、給予不
    需找零之車錢等行為無異，核與被告乙○○上開證述其每介紹
    一位人頭老公有假結婚成功的話，可獲取高額之5000元報酬
    有別，自未能以被告甲○○有順便請被告乙○○吃飯、補貼計程
    車錢，即謂被告乙○○介紹林瀛洲予被告甲○○之行為有營利之
    意圖。
　⒋是被告乙○○所犯，應係臺灣地區與大陸地區人民關係條例第7
    9條第1項使大陸地區人非法進入臺灣地區罪，檢察官認其係
    犯同條例第79條第2項之意圖營利使大陸地區人民非法進入
    臺灣地區罪，該條追訴權時效至113年12月15日才完成，而
    不應為免訴諭知，並不足取。
五、綜此，檢察官、被告甲○○所執前揭上訴意旨提起上訴，俱無
    理由，應予駁回。
據上論斷，應依刑事訴訟法第368條、第373條，判決如主文。
本案經檢察官薛全晉提起公訴，檢察官林欣怡提起上訴，檢察官
侯名皇到庭執行職務。
中　　華　　民　　國　　111 　年　　8 　　月　　3 　　日
                  刑事第四庭  審判長法　官  陳筱珮
                                    法　官  吳元曜
                                    法　官  羅郁婷
以上正本證明與原本無異。
如不服本判決，應於收受送達後20日內向本院提出上訴書狀，其
未敘述上訴之理由者並得於提起上訴後20日內向本院補提理由書
（均須按他造當事人之人數附繕本）「切勿逕送上級法院」。
                                    書記官  朱家麒
中　　華　　民　　國　　111 　年　　8 　　月　　3 　　日
附錄：本案論罪科刑法條全文
臺灣地區與大陸地區人民關係條例第15條
下列行為不得為之：
一、使大陸地區人民非法進入臺灣地區。
二、明知臺灣地區人民未經許可，而招攬使之進入大陸地區。
三、使大陸地區人民在臺灣地區從事未經許可或與許可目的不符
    之活動。
四、僱用或留用大陸地區人民在臺灣地區從事未經許可或與許可
    範圍不符之工作。
五、居間介紹他人為前款之行為。
臺灣地區與大陸地區人民關係條例第79條
違反第十五條第一款規定者，處一年以上七年以下有期徒刑，得
併科新臺幣一百萬元以下罰金。
意圖營利而犯前項之罪者，處三年以上十年以下有期徒刑，得併
科新臺幣五百萬元以下罰金。
前二項之首謀者，處五年以上有期徒刑，得併科新臺幣一千萬元
以下罰金。
前三項之未遂犯罰之。
附件
臺灣桃園地方法院刑事判決
                                      110年度訴字第298號
公　訴　人　臺灣桃園地方檢察署檢察官 
被　　　告　甲○○　男　民國00年0月00日生
                    身分證統一編號：Z000000000號
                    住○○市○○區○○路00巷0號5樓
                    （現於法務部○○○○○○○執行中）
選任辯護人　楊哲瑋律師(法扶律師)　　　　
被　　　告　乙○○　男　民國00年00月00日生
                    身分證統一編號：Z000000000號
                    住○○市○○區○○街000號底2樓
                    居基隆市○○區○○街000號之一2樓
選任辯護人　黃雅惠律師(法扶律師)　　　　
上列被告因違反臺灣地區與大陸地區人民關係條例案件，經檢察
官提起公訴（108 年度偵緝字第1878號、109 年度偵字第17623
號），本院判決如下：
    主  文
壹、甲○○共同連續犯臺灣地區與大陸地區人民關係條例第七十
    九條第二項之意圖營利使大陸地區人民非法進入臺灣地區罪
    ，處有期徒刑參年捌月，減為有期徒刑壹年拾月。
貳、乙○○免訴。
    事  實
一、甲○○基於使大陸地區人民非法進入臺灣地區以營利之犯意，
    連續為以下犯行：
  ㈠甲○○、丙○○（違反臺灣地區與大陸地區人民關係條例案件部
    分，業經本院以105 年度訴字第628 號判決確定；涉嫌使公
    務員登載不實罪嫌部分，則經檢察官為不起訴處分）均明知
    不得使大陸地區人民非法進入臺灣地區，甲○○竟向丙○○稱如
    配合其擔任假老公，辦理與大陸女子假結婚並申請該女子來
    臺，每月可領得新臺幣（下同）2 、3 萬元報酬之代價等語
    ，經丙○○同意配合，而甲○○、丙○○即共同基於使大陸地區人
    民非法進入臺灣地區以營利之犯意聯絡，由甲○○安排丙○○於
    民國92年9 月14日搭機至大陸地區，並於92年9 月18日與大
    陸地區女子王紅辦理結婚手續而取得大陸地區之結婚公證書
    ，再由丙○○於92年10月22日持上開結婚公證書至戶政機關填
    具結婚登記申請書，辦理臺灣地區之結婚登記，使不知情之
    戶政事務所承辦人員為形式審查後，將上開結婚之不實事項
    登載於其職務上所掌之戶籍資料內（甲○○此處涉犯共同使公
    務員登載不實罪嫌，經起訴書記載已逾追訴權時效，而不另
    為不起訴之處分），丙○○復於92年10月23日填具大陸地區人
    民進入臺灣地區旅行證申請書，以團聚名義向移民署申請王
    紅來臺，經移民署承辦人員實質審查後准許，王紅遂於93年
    1 月21日入境臺灣。
  ㈡甲○○與林瀛洲（已歿，涉嫌違反臺灣地區與大陸地區人民關
    係條例、使公務人員登載不實部分，均經不起訴處分）均明
    知不得使大陸地區人民非法進入臺灣地區，甲○○、林瀛洲經
    乙○○介紹認識後（乙○○經提起公訴部分，詳後免訴部分），
    甲○○竟向林瀛洲稱如配合其擔任假老公，辦理與大陸女子假
    結婚並申請該女子來臺，每月可領得5,000 元之報酬等語，
    經林瀛洲同意配合，而甲○○、林瀛洲即共同基於使大陸地區
    人民非法進入臺灣地區以營利之犯意聯絡，由甲○○安排林瀛
    洲於93年7 月4 日搭機至大陸地區，並於93年7 月6 日與大
    陸地區女子常琦辦理結婚手續，而取得大陸地區之結婚公證
    書，再由林瀛洲於93年8 月23日填具大陸地區人民進入臺灣
    地區旅行證申請書，以團聚名義向移民署申請常琦來臺，經
    移民署承辦人員實質審查後准許，常琦遂於93年12月16日入
    境臺灣。
二、案經法務部調查局桃園市調查處移送及臺灣桃園地方檢察署
    檢察官偵查起訴。
    理  由
甲、有罪部分
壹、程序部分
一、本案尚未罹於追訴權時效：
  ㈠被告甲○○行為後，刑法第80條、第83條經修正並自95年7月1 
    日起生效。被告甲○○本案涉犯之臺灣地區與大陸地區人民關
    係條例第79條第2 項之圖利使大陸地區人民非法進入臺灣地
    區，法定刑係「3 年以上10年以下有期徒刑，得併科新臺幣
    500 萬元以下罰金」，而「以上、以下者，俱連本數或本刑
    計算」，刑法第10條第1 項定有明文，是該罪既為最重本刑
    10年以上有期徒刑之罪，依修正前刑法第80條第1 項第1 款
    規定，其追訴權期間為20年，而修正後刑法第80條第1 項第
    1 款之追訴權期間則為30年，修正後之追訴權期間大幅拉長
    ，較之修正前規定明顯不利於被告甲○○，惟修正後同法第83
    條放寬使追訴權時效停止原因消滅，繼續進行之事由。從而
    ，關於追訴權時效之規定，修正前、後之刑法各自有較有利
    於被告甲○○之情形，經綜合比較時效期間長短及停止原因之
    規定後，以修正前刑法第80條、第83條之整體規定對被告甲○○較為有利，是本案應適用修正前之刑法第80條、第83條規
    定。
  ㈡被告甲○○上開圖利使大陸地區人民非法來臺之行為完成日為9
    3年1 月21日、93年12月16日（即大陸人士入境臺灣之日）
    ，縱使不加計停止進行之追訴權時效，其追訴權時效完成日
    已分別為113 年1 月20日、113 年12月16日。而被告甲○○於
    108 年8 月27日遭緝獲，檢察官於110 年1 月14日業已提起
    公訴，並於同年月11日即繫屬於本院，是被告甲○○前揭犯行
    ，均未罹於追訴權時效甚明。被告甲○○及其辯護人固辯稱就
    前揭犯罪事實追訴權時效業已完成，應予免訴等語（本院卷
    二第181-185 頁），礙難憑採。
二、證據能力部分：
  ㈠按被告以外之人於審判外之言詞或書面陳述，除法律有規定
    者外，不得作為證據；被告以外之人於審判外之陳述，經當
    事人於審判程序同意作為證據，法院審酌該言詞陳述或書面
    陳述作成時之情況，認為適當者，亦得為證據；當事人、代
    理人或辯護人於法院調查證據時，知有第159 條第1 項不得
    為證據之情形，而未於言詞辯論終結前聲明異議者，視為有
    前項之同意。刑事訴訟法第159 條第1 項及第159 條之5 分
    別定有明文。本判決下列所引用被告以外之人於審判外之陳
    述（含書面陳述），被告甲○○及其辯護人於本院準備程序中
    已同意上開證據具有證據能力（本院卷二第175 頁），而被
    告甲○○及其辯護人、檢察官迄於言詞辯論終結前亦未就證據
    能力聲明異議，本院審酌上開證據資料作成時之情況，尚無
    違法、不當或顯不可信，認作為證據應屬適當，依刑事訴訟
    法第159 條之5 ，應認前揭供述證據均有證據能力。
  ㈡本判決以下所引用之非供述證據，均與本件事實具有自然關
    聯性，且核屬書證、物證性質，又查無事證足認有違背法定
    程序或經偽造、變造所取得等證據排除之情事，復經本院依
    刑事訴訟法第164 條、第165 條踐行物證、書證之調查程序
    ，況檢察官、被告甲○○及其辯護人對此部分之證據能力亦均
    不爭執，是堪認均具有證據能力。
貳、實體部分：
一、認定犯罪事實所憑之證據及理由：
  ㈠訊據被告甲○○矢口否認有何圖利使大陸地區人民非法進入臺
    灣地區犯行，辯稱：伊只是介紹丙○○、林瀛洲去「吳哥」公
    司，當「吳哥」的駕駛，伊後來才知道「吳哥」吸收丙○○、
    林瀛洲去當人頭，丙○○、林瀛洲假結婚的事情跟伊無關，伊
    也沒有營利，也沒有獲得任何好處等語（本院卷三第106-10
    7 頁）。辯護人則為被告甲○○辯稱：丙○○應係將「吳哥」與
    被告甲○○混淆；且被告甲○○並未有獲利，也無長期經營之情
    況，非屬意圖營利；被告甲○○固於95年間開設色情應召站，
    而使大陸地區人民非法進入臺灣地區，現在也因此在監執行
    中，但在本案時間，被告甲○○並無能力擔任「蛇頭」的主謀
    角色，被告甲○○只是去介紹他人擔任司機而已，應不構成圖
    利使大陸地區人民非法進入臺灣地區罪等語（本院卷三第22
    、110 頁）。
  ㈡經查：
  1.丙○○於92年9 月14日搭機至大陸地區，並於92年9 月18日與
    大陸地區女子王紅辦理結婚手續而取得大陸地區之結婚公證
    書，丙○○隨後於92年10月22日持上開結婚公證書至戶政機關
    填具結婚登記申請書，辦理臺灣地區之結婚登記，使不知情
    之戶政事務所承辦人員將上開結婚之不實事項登載於其職務
    上所掌之戶籍資料內後，丙○○復於92年10月23日填具大陸地
    區人民進入臺灣地區旅行證申請書，以團聚名義向移民署申
    請王紅來臺，王紅遂於93年1 月21日入境臺灣一節，業經證
    人丙○○於警詢、偵查、另案準備程序、本院審理中分別證述
    綦詳（104 偵17675 卷一第13-14 頁、104 偵17675 卷二第
    328-330 頁、105 訴628 卷二第10-11 頁），並有王紅之大
    陸地區人民進入臺灣地區旅行證申請書（104 偵17675 卷一
    第15頁）、分文清單（104 偵19991 卷第43頁背面）、新北
    ○○○○○○○○105 年10月4 日新北中字第1053599275號函暨所附
    資料（105 訴628 卷一第102-107 頁）、王紅之大陸地區人
    民進入臺灣地區保證書、入出國日期記錄（105 訴628 卷一
    第134-135 頁）、丙○○之入出境資訊資料（105 訴628 卷二
    第61頁）在卷可稽，可為認定。
  2.林瀛洲於93年7 月4 日搭機至大陸地區，並於93年7 月6 日
    與大陸地區女子常琦辦理結婚手續而取得大陸地區之結婚公
    證書，再由林瀛洲於93年8 月23日填具大陸地區人民進入臺
    灣地區旅行證申請書，以團聚名義向移民署申請常琦來臺，
    常琦遂於93年12月16日入境臺灣一情，則有證人林瀛洲於偵
    查中之證述（108 偵緝1802卷第53-56 頁、第109-115 頁）
    、證人即共同被告乙○○於偵查及本院審理中之證述（108偵
    緝1802卷第112-115 頁）在卷可稽，並有常琦之大陸地區人
    民進入臺灣地區旅行證申請書（104 偵19991 卷第45頁）、
    林瀛洲之入出境資訊結果（108 偵緝174 卷第52頁）、常琦
    之入出境資料查詢結果（108 偵緝174 卷第53頁背面）附卷
    可佐，亦可認定。
  ㈢被告甲○○確有本案犯罪事實一㈠所示犯行：
  1.證人丙○○之證述可資證明：
  ⑴經查，丙○○於104 年6 月17日警詢中證述以：伊是受綽號「
    華哥」之指示，前往大陸與王紅辦理假結婚；當時因為工作
    不穩定，家中急需用錢，所以「華哥」才找上伊，問伊要不
    要到大陸辦理假結婚，如果成功的話，1 個月可以付伊一定
    金額，伊答應「華哥」後，「華哥」就要伊前往大陸先認識
    王紅，隔天伊就返臺；隔沒多久「華哥」就又要伊前往大陸
    與王紅辦理假結婚登記，王紅在機場接機，之後王紅就帶著
    伊辦理相關結婚公證的手續，所有機票、食宿、辦理結婚受
    續等費用，均係「華哥」支付，登記完成後即返臺；之後伊
    到桃園機場接機，接到王紅後，「華哥」指示伊將王紅載到
    臺北市松江路一帶，伊將王紅交給「華哥」後便離開；「華
    哥」與伊約在臺北市某路口，在路邊直接給伊現金等語明確
    （104 偵17675 卷一第13-14 頁）。並於104 年11月3 日偵
    查中具結並證稱：「華哥」指示伊前往大陸與王紅辦理假結
    婚；當時伊經濟不好，「華哥」表示若假結婚讓王紅來台，
    1 個月有2 、3 萬元；「華哥」若要給伊人頭老公費，會親
    自給伊，常跟伊約在臺北市松江路附近以現金交付，就是10
    4 偵17675 卷第136 頁所示之被告甲○○沒錯，伊去大陸機票
    食宿都是「華哥」出的錢；王紅於93年1 月21日入境臺灣是
    伊接機的，伊送王紅到臺北市松江路附近給「華哥」後就離
    開，伊沒看過「華哥」身旁還有其他人等語（104 偵17675 
    卷二第328-330 頁）。並於另案105 年10月20日準備程序中
    證述以：「華哥」跟伊說如果大陸女子可以進入臺灣，每個
    月會給伊2 萬至3 萬，王紅在93年1 月21日入境之後，伊從
    1 月到8 月都有拿到報酬，每個月都有拿到3 萬，9 月份就
    沒有拿到，伊總共從「華哥」那邊拿到24萬等語（10 5訴62
    8 卷二第11頁）。而丙○○復經本院傳訊到庭，就前揭情節除
    仍為一致之證述外，更證稱伊前揭證述及指認，均是基於當
    時之記憶而為之真實陳述，且僅有「華哥」拿錢給伊；從到
    大陸地區辦理假結婚，到王紅到臺灣的這段過程，伊所接觸
    的人僅有1 個「華哥」，伊在偵查中有看過被告甲○○之照片
    ，指認被告甲○○便是「華哥」，伊在另案準備程序稱自「華
    哥」處拿到24萬元是正確的等語（本院卷三第13-16 、18-1
    9 、21頁）。
  ⑵依丙○○前揭證述，足見「華哥」向丙○○邀稱如其配合辦理與
    大陸女子假結婚並申請該女子來臺，每月可領得2 、3萬元
    報酬等語，並經丙○○同意參與；丙○○隨後依「華哥」指示，
    先前往大陸與王紅認識，並於隔日返臺，又於92年9 月14日
    前往大陸，與王紅辦理假結婚後返臺，而於大陸期間之食宿
    、機票費用，均係由「華哥」所支付；於王紅進入臺灣時，
    係由丙○○前往接機，隨後載送給「華哥」；「華哥」自93年
    1 月起至93年8 月止，每月都有親自交付丙○○3 萬元之現金
    ；而本案前往大陸假結婚、在臺辦理結婚登記及相關入境手
    續、收受報酬等過程，丙○○僅有與「華哥」接觸，而「華哥
    」即為丙○○於偵查中指認之被告甲○○各節明確，且丙○○於警
    詢、偵查、另案準備程序及本院審理中，就整體事件之情節
    經過，前後證述一致，當可證明本案犯罪事實一㈠。
  ⑶丙○○雖於本院審理中證稱無法當庭辨識被告甲○○即為「華哥
    」等語（本院卷三第19-20 頁），惟考量丙○○至本院作證時
    ，距離本案時間已久，因而無法於本院審理中就此部分記憶
    ，亦非違背常情，並無礙於丙○○前揭證述內容之整體憑信性
    ，附此說明。
  2.以下證據足以補強丙○○前揭證述之憑信性：
  ⑴丙○○於92年9 月9 日出境，並於同年月10日入境臺灣，隨後
    於同年月14日出境，並於同年月24日入境臺灣一節，有丙○○
    之入出境資訊資料（105 訴628 卷二第61頁）在卷可參，足
    見丙○○前揭證述其依「華哥」指示，先前往大陸與王紅認識
    ，並於隔日返臺，又於92年9 月14日前往大陸之經過真實，
    而可補強丙○○前揭證述之憑信性。
  ⑵另王紅於93年1 月21日入境臺灣，同年9 月13日出境一節，
    有王紅之入出國日期紀錄在卷可查（105 訴628 卷一第135
    頁），足見王紅於93年1 月至8 月間在臺，並於同年9 月即
    出境，此與丙○○前揭證稱：王紅在93年1 月21日入境之後，
    伊從1 月到8 月都有拿到報酬，每個月都有拿到3 萬，9月
    份就沒有拿到等語符合，亦可補強丙○○前揭證述之憑信性。
  ⑶又被告甲○○於偵查中自承：伊先前自稱「李子華」，綽號為
    「華哥」，伊對丙○○的名字有印象，丙○○有與大陸女子結婚
    ，大陸女子如果成功來臺灣，每個月會給假老公3 萬，大陸
    女子如果來臺灣會在伊公司上班作營利性交；伊承認就丙○○
    的部分有意圖營利使大陸女子進入臺灣之犯罪等語明確（10
    7 偵緝1755卷第130-131 、133 頁）。足見被告甲○○於偵查
    中除曾就前揭犯罪事實一㈠承認外，並明確坦承自己即為「
    李子華」、「華哥」之人甚明。而證人即同案被告乙○○亦證
    稱：伊於91年間認識自稱「李子華」之被告甲○○，被告甲○○
    之綽號為「華哥」，伊在地檢署指認之被告甲○○即為「華哥
    」，被告甲○○之後確實有請伊幫忙找假老公等語明確（本院
    卷三第23-24 、28-29 頁），足見被告甲○○確實係以「李子
    華」、「華哥」為名號對外處理尋找假老公前往大陸進行假
    結婚，以使大陸女子來臺之事。從而，前揭證據均足以佐證
    丙○○前揭證述、指認被告甲○○即為其所稱之「華哥」一節，
    確屬真實可信。
  3.從而，被告甲○○確有本案犯罪事實一㈠所示犯行，當可認定
    。
  ㈣被告甲○○確有本案犯罪事實一㈡所示犯行：
  1.證人林瀛洲之證述可資證明：
  ⑴經查，林瀛洲於偵查中證述以：乙○○係是中間人，介紹伊與
    他上面的人認識，乙○○係問伊要不要去大陸結婚，伊就答應
    要去，乙○○係介紹之後，就是上面的人跟伊聯絡，伊就去臺
    北跟甲○○碰面，被告甲○○先叫伊去廣東認識一個小姐常琦，
    第二次就是約去哈爾濱結婚，結婚後有辦手續，甲○○有說2 
    次去大陸都不用花錢，說如果辦成之後大陸女子住伊家裡，
    會給伊爸爸每個月5,000 至10,000元，伊知道常琦有給爸爸
    5,000 元一次，其他有沒有再給伊不清楚，後來常琦跑去賣
    淫等語明確（108 偵緝1802卷第109-115 頁）。
  ⑵依林瀛洲之證述，林瀛洲係經被告乙○○介紹與被告甲○○認識
    ，被告甲○○即向其邀稱如配合擔任假老公與大陸女子假結婚
    ，並申請該女子來臺，每月可領得5,000 至10,000元之報酬
    ，並且2 次至大陸之機票、食宿均受招待等語，經林瀛洲同
    意配合後，林瀛洲隨即依被告甲○○之指示至大陸與常琦認識
    ，隨後再至大陸與常琦假結婚，並辦理後續常琦入臺之手續
    ，而常琦入臺後，確有支付5,000 元之報酬，隨後常琦即在
    臺進行性交易之工作各節明確，當可證明本案犯罪事實一㈡
    。
  2.以下證據及前揭認定之犯罪事實一㈠，均可補強林瀛洲前揭
    證述之憑信性：
  ⑴經查，林瀛洲於93年6 月16日出境，隨後於同年月18日入境
    ，復於同年7 月4 日出境至大陸辦理與常琦之假結婚，並於
    同年7 月12日入境一節，有林瀛洲之入出境資訊結果在卷可
    參（108 偵緝174 卷第52頁），當足佐證林瀛洲前揭證述依
    被告甲○○指示先至與常琦認識，隨後再至大陸與常琦假結婚
    ，並辦理後續常琦入臺之手續之證詞為真，而可補強林瀛洲
    前揭證詞之整體憑信性。
  ⑵又被告乙○○於本院審理中，除就被告甲○○確有請伊幫忙找假
    老公之事證述如上外，且證稱：伊是認識林瀛洲的弟弟，林
    瀛洲的弟弟跟伊說林瀛洲欠錢，伊就介紹林瀛洲給甲○○當人
    頭，之後就是林瀛洲跟甲○○自己聯絡，當時要做什麼伊不清
    楚，伊介紹林瀛洲給甲○○認識沒有拿到什麼報酬等語明確（
    本院卷三第24-26 頁），而與林瀛洲前揭證稱係因被告乙○○
    介紹而與被告甲○○認識，後續均由被告甲○○聯繫、指示之證
    述互核相符，亦得補強林瀛洲前揭證詞之整體憑信性。
  ⑶又就犯罪事實一㈠之事實，業已認定如上。而犯罪事實一㈠所
    示被告甲○○邀約、指示丙○○之內容及過程，及後丙○○辦理假
    結婚、大陸女子入臺手續、因此獲取報酬之各節，與林瀛洲
    前揭證述之內容、經過類同，當可佐證林瀛洲前揭證述之可
    信。
  ㈤被告甲○○犯罪事實一㈠㈡之犯行，確均屬圖利使大陸地區人民
    非法進入臺灣地區：
  1.經查，被告甲○○以前揭報酬取得丙○○、林瀛洲之同意後，安
    排丙○○、林瀛洲前往大陸地區並招待機票、食宿，於丙○○、
    林瀛洲與大陸女子辦理假結婚，並取得大陸地區之結婚公證
    書後，指示丙○○、林瀛洲返臺後持上開結婚公證書辦理結婚
    登記及大陸女子入境臺灣之手續，並於大陸女子入境後，交
    付報酬與丙○○、林瀛洲各節，業經認定如上。是被告甲○○指
    示丙○○、林瀛洲取得與大陸女子假結婚之不實文件，並據此
    向境管機關取得大陸女子入境之許可，且就此給付報酬與丙○○、林瀛洲，當屬使大陸地區人民非法進入臺灣地區之犯行
    甚明。
  2.又被告甲○○就非法使大陸女子進入臺灣之目的，係使其作營
    利性交一情，亦經被告甲○○於偵查中陳述甚明如上。且被告
    甲○○既願意出資招待丙○○、林瀛洲2 次前往大陸之機票、食
    宿，甚至於王紅在臺期間按月交付丙○○3 萬元，而林瀛洲亦
    自常琦處取得5,000 元，而願意就王紅、常琦入境臺灣一事
    付出非低成本，考量常人將本求利之情，當足佐證被告甲○○
    使王紅、常琦非法進入臺灣地區，係基於營利之意圖明確。
  3.綜上，被告甲○○本案犯行，確屬圖利使大陸地區人民非法進
    入臺灣地區，當可認定。
  ㈥被告甲○○及辯護人所辯，均不可採：
  1.被告甲○○固辯稱：伊只是介紹丙○○、林瀛洲去「吳哥」公司
    ，當「吳哥」的駕駛，伊後來才知道「吳哥」吸收丙○○、林
    瀛洲去當人頭，沒有帶丙○○、林瀛洲去辦理假結婚，丙○○、
    林瀛洲假結婚的事情跟伊無關，伊也沒有營利，也沒有獲得
    任何好處等語。惟被告甲○○本案圖利使大陸地區人民非法進
    入臺灣地區犯行，業已認定如上，足見被告甲○○此處所辯並
    無足採。
  2.辯護人固為被告辯稱：丙○○應係將「吳哥」與被告甲○○混淆
    等語。惟丙○○自前往大陸辦理假結婚，返臺處理與王紅之結
    婚登記及入臺手續，到後續收取報酬之經過，僅有與「華哥
    」接觸一節，業經丙○○證述明確如上，難認丙○○會將「華哥
    」即被告甲○○與他人混淆。從而，辯護人此處所辯礙難憑採
    。
  3.辯護人另為被告辯稱：被告甲○○並未有獲利，也無長期經營
    之情況，非屬意圖營利；被告甲○○固於95年間開設色情應召
    站，而使大陸地區人民非法進入臺灣地區，但在本案時間，
    被告甲○○尚無能力擔任「蛇頭」的主謀角色，應不構成圖利
    使大陸地區人民非法進入臺灣地區罪等語。經查，被告甲○○
    既願意出資招待丙○○、林瀛洲2 次前往大陸之機票、食宿，
    甚至於王紅在臺期間按月交付丙○○3 萬元，而林瀛洲亦自常
    琦處取得5,000 元，而願意就王紅、常琦入境臺灣一事付出
    非低成本，當可佐證被告甲○○使王紅、常琦非法入境臺灣係
    基於營利之意圖甚明。從而，辯護人此處所辯，礙難採認。
二、綜上，本案事證明確，被告甲○○所辯均不足採，犯行堪以認
    定，應依法論科。
三、論罪科刑：
  ㈠新舊法比較：
  1.被告甲○○所示前揭行為後，刑法部分條文業於94年2 月2日
    修正公布，並於95年7 月1 日施行。惟按行為後法律有變更
    者，適用行為時之法律，但行為後之法律有利於行為人者，
    適用最有利於行為人之法律，現行刑法第2 條第1 項定有明
    文。此條規定乃與刑法第1 條罪刑法定主義契合，而貫徹法
    律禁止溯及既往原則，係規範行為後法律變更所生新舊法律
    比較適用之準據法，是刑法第2 條第1 項本身雖經修正，但
    刑法第2 條既屬適用法律之準據法，本身尚無比較新舊法之
    問題，應一律適用裁判時之現行刑法第2 條規定以決定適用
    之刑罰法律，合先敘明。
  3.刑法第28條共同正犯規定，於修正施行前之規定為：「二人
    以上共同實施犯罪之行為者，皆為正犯」，修正施行後之規
    定則為：「二人以上共同實行犯罪之行為者，皆為正犯」，
    揆諸本條之修正理由係為釐清陰謀共同正犯、預備共同正犯
    是否合乎本條規定之正犯要件，修正後之刑法第28條已限縮
    共同正犯範圍，排除陰謀犯、預備犯之共同正犯，自屬法律
    變更，比較新舊法，被告甲○○係共同實行之共同正犯，新法
    之修正對其並無較有利。
  4.而關於法定罰金刑，修正前刑法第33條第5 款規定罰金刑為
    銀元1 元以上（另依現行法規所定貨幣單位折算新臺幣條例
    第2 條規定折算為新臺幣3 元，再依罰金罰鍰提高標準條例
    第1 條前段規定提高10倍後，折算為新臺幣30元），修正後
    刑法第33條第5 款則修正為1 千元以上，並以百元計算之。
    比較行為時法與裁判時法，適用修正前刑法第33條第5 款規
    定，有利於被告甲○○。
  5.修正後刑法刪除第56條對於連續犯之規定，故連續數行為而
    犯同一罪名，依修正前刑法第56條規定，應以一罪論，但得
    加重其刑；而依修正後規定，則已無連續犯之處罰規定可資
    適用，原則上即應將各次犯行以數罪併合處罰。是以適用修
    正前刑法第56條對於連續犯之規定，較有利於被告甲○○。
  6.罰金刑之加減，依修正前刑法第67條，僅加減其最高度，修
    正後刑法第67條則規定，其最高度及最低度同加減之。就加
    重而言，修正前之規定僅就最高度加重，自以修正前之規定
    較有利於被告甲○○。
  7.綜上，各條文修正前後之比較，及修正後刑法第2 條第1 項
    所「從舊、從輕」原則，本案就被告甲○○犯行論罪部分，應
    一體適用行為時即修正前刑法相關規定予以論處。
  ㈡核被告甲○○所為，係意圖營利而違反臺灣地區與大陸地區人
    民關係條例第15條第1 款規定，而犯同條例第79條第2 項之
    意圖營利使大陸地區人民非法進入臺灣地區罪。
  ㈢被告甲○○與丙○○就本案犯罪事實一㈠，被告甲○○與林瀛洲就本
    案犯罪事實一㈡，各有犯意聯絡及行為分擔，均應論以共同
    正犯。
  ㈣被告甲○○就犯罪事實一㈠、㈡所示犯行，其時間緊接，所犯係
    構成要件相同之罪名，顯係基於概括犯意反覆為之，屬連續
    犯，應依修正前刑法第56條規定，論以連續圖利使大陸地區
    人民非法進入臺灣地區罪，並加重其刑。
  ㈤爰以行為人責任為基礎，審酌被告甲○○為圖利益，而招募丙○○、林瀛洲擔任假老公，以假結婚方式使大陸地區女子進入
    臺灣地區，影響國家境管機關對於大陸地區人民申請來臺之
    核准與管理，對於國家安全及社會秩序造成危害非輕，應予
    非難；兼衡被告甲○○否認犯行，且辯詞迭異，犯後態度不佳
    ，就此無從為有利被告甲○○之量刑認定（惟亦不作為不利被
    告甲○○之量刑因素），並考量被告甲○○於本院審理中自述之
    教育程度與家庭經濟狀況（本院三第108 頁），犯罪動機、
    目的、手段、素行，被告甲○○及其辯護人、檢察官之量刑意
    見等一切情狀，量處如主文所示之刑。
  ㈥又被告甲○○本案犯罪時間，係在96年4 月24日前，合於中華
    民國九十六年罪犯減刑條例所定得予減刑之規定，又無同條
    例第3 條規定不予以減刑之情狀，應依同條例第2 條第1項
    第3 款之規定減其刑為二分之一。
乙、免訴部分：
壹、公訴意旨另以：被告乙○○與被告甲○○、林瀛洲共同基於意圖
    營利使大陸地區人民非法進入臺灣地區之犯意聯絡，而與被
    告甲○○共同向林瀛洲允諾如林瀛洲與常琦假結婚並申請使常
    琦來臺，將按月給付5,000 元予林瀛洲等語，因認被告乙○○
    意圖營利而違反臺灣地區與大陸地區人民關係條例第15條第
    1 款規定，而涉犯同條例第79條第2 項之意圖營利使大陸地
    區人民非法進入臺灣地區罪嫌。
貳、按時效已完成者，應諭知免訴之判決。刑事訴訟法第302 條
    第2 款，定有明文。又所謂罪疑惟輕原則，係指刑事案件中
    對於犯罪事實之認定應依照證據為之，必須有積極證據可證
    明被告犯罪事實存在者，始得為被告有罪之認定，如積極證
    據不足為不利被告事實之認定，應以有利於被告之事實作認
    定。
參、本院之判斷：
一、被告乙○○所犯係臺灣地區與大陸地區人民關係條例第79條第
    1 項使大陸地區人民非法進入臺灣地區罪：
  ㈠經查，被告乙○○就其與被告甲○○共同使大陸地區人民非法進
    入臺灣地區之犯行，而犯臺灣地區與大陸地區人民關係條例
    第79條第1 項使大陸地區人民非法進入臺灣地區罪一節，坦
    承不諱，此並有證人林瀛洲於偵查中之證述（108 偵緝18 0
    2 卷第53-56 頁、第109-115 頁）、常琦之大陸地區人民進
    入臺灣地區旅行證申請書（104 偵19991 卷第45頁）、林瀛
    洲之入出境資訊結果（108 偵緝174 卷第52頁）、常琦之入
    出境資料查詢結果（108 偵緝174 卷第53頁背面）在卷可稽
    ，是就此部分之事實，當可認定。
  ㈡惟被告乙○○陳稱：伊雖承認有使大陸地區人民非法進入臺灣
    地區之犯行，但伊沒有營利意圖；當時是林瀛洲缺錢，伊就
    跟林瀛洲說幫你介紹給甲○○，你們自己去談；之前透過朋友
    介紹認識甲○○，就說如過有人頭要結婚就介紹給他，中間甲○○有請伊吃飯然後多付一點計程車錢給伊而已等語（本院卷
    二第174 頁）。而前揭被告乙○○供述情節，與林瀛洲前揭證
    述被告乙○○將伊介紹給被告甲○○之內容一致，堪信本案以報
    酬、招待機票、食宿之利益邀約林瀛洲，及具體指示林瀛洲
    辦理假結婚及申請大陸女子入臺之人，係被告甲○○，被告乙○○就此部分之犯罪事實並未參與。從而，被告乙○○是否如同
    被告甲○○就本案具備營利意圖一節，非無疑義。依卷內相關
    證據資料，就此亦無從證明至無合理懷疑之程度，是被告乙○○本案所犯，尚難論以臺灣地區與大陸地區人民關係條例第
    79條第2 項之意圖營利使大陸地區人民非法進入臺灣地區罪
    。
二、被告乙○○本案犯行，業已逾追訴權時效：
  ㈠又被告乙○○行為後，刑法第80條、第83條修正並自95年7月1 
    日起生效。被告乙○○本案涉犯之臺灣地區與大陸地區人民關
    係條例第79條第1 項之使大陸地區人民非法進入臺灣地區，
    法定刑係「1 年以上7 年以下有期徒刑，得併科新臺幣100 
    萬元以下罰金」，依修正前刑法第80條第1 項第2 款規定，
    其追訴權期間為10年，修正後刑法第80條第1 項第2款之追
    訴權期間則為20年，修正後之追訴權期間大幅拉長，較之修
    正前規定明顯不利於被告乙○○。修正後同法第83條固放寬使
    追訴權時效消滅進行之事由，是有關追訴權時效之規定，修
    正前、後之刑法各自有較有利於被告乙○○之情形，惟檢察官
    於109 年5 月29日就前揭公訴意旨簽分偵案開始偵查後，未
    見有追訴權時效停止進行或消滅停止原因之情況，經綜合比
    較時效期間長短及停止原因之規定後，以修正前刑法第80條
    、第83條之整體規定對被告乙○○較為有利。
  ㈡被告乙○○上開使大陸地區人民非法來臺之行為完成日為93年1
    2月16日（即常琦入境臺灣之日），於103 年12月15日其追
    訴權時效業已完成，檢察官於109 年5 月29日就前揭公訴意
    旨簽分偵案開始偵查，此有簽呈1 份在卷可參（109 偵1762
    3 卷第3 頁），並於110 年1 月14日提起公訴，而於同年月
    11日即繫屬於本院，是於案件繫屬本院時，其追訴權時效業
    已完成。
三、綜上，本案被告乙○○前揭公訴意旨所示臺灣地區與大陸地區
    人民關係條例第79條第1 項使大陸地區人民非法進入臺灣地
    區犯行，追訴權時效既已完成，自應依法為免訴之諭知。
據上論斷，應依刑事訴訟法第299 條第1 項前段、第302 條第2
款，臺灣地區與大陸地區人民關係條例第15條第1 款、第79條第
2 項，刑法第2 條第1 項前段、第11條前段、修正前刑法第28條
、第56條，刑法施行法第1 條之1 第1 項、第2 項前段、第8 條
之1 ，中華民國九十六年罪犯減刑條例第2 條第1 項第3 款、第
7 條，判決如主文。
本案經檢察官薛全晉提起公訴，檢察官林欣怡到庭執行職務。
中　　華　　民　　國　　110 　年　　12　　月　　 8　　日
                  刑事第四庭  審判長法  官  黃柏嘉
                                    法  官  涂偉俊
                                    法  官  張家豪 
以上正本證明與原本無異。
如不服本判決應於收受判決後20日內向本院提出上訴書狀，並應
敘述具體理由。其未敘述上訴理由者，應於上訴期間屆滿後20日
內向本院補提理由書(均須按他造當事人之人數附繕本)「切勿逕
送上級法院」。 
                                    書記官  蔡宗豪
中　　華　　民　　國　　110 　年　　12　　月　　9 　　日
附錄本案論罪法條：
臺灣地區與大陸地區人民關係條例第15條
下列行為不得為之：
一、使大陸地區人民非法進入臺灣地區。
二、明知臺灣地區人民未經許可，而招攬使之進入大陸地區。
三、使大陸地區人民在臺灣地區從事未經許可或與許可目的不符
    之活動。
四、僱用或留用大陸地區人民在臺灣地區從事未經許可或與許可
    範圍不符之工作。
五、居間介紹他人為前款之行為。

臺灣地區與大陸地區人民關係條例第79條
違反第十五條第一款規定者，處一年以上七年以下有期徒刑，得
併科新臺幣一百萬元以下罰金。
意圖營利而犯前項之罪者，處三年以上十年以下有期徒刑，得併
科新臺幣五百萬元以下罰金。
前二項之首謀者，處五年以上有期徒刑，得併科新臺幣一千萬元
以下罰金。
前三項之未遂犯罰之。